【裁判字號】    89,上易,98
【裁判日期】    890229
【裁判案由】    傷害
【裁判全文】
臺灣高等法院高雄分院刑事判決                      八十九年度上易字第九八號
    上  訴  人  乙○○
    即  被  告
                丁○○
                丙○○
右上訴人因傷害案件，不服臺灣高雄地方法院八十八年度易字第三一九０號中華民國
八十八年十二月二十日第一審判決（起訴案號：臺灣高雄地方法院檢察署八十八年度
偵字第二六六四六號），提起上訴，本院判決如左：
      主  文
上訴駁回。
      事  實
一、乙○○係甲○○之夫，曾於八十五年八月十四日因毆打甲○○，經臺灣高雄地方
    法院判處拘役五十日，如易科罰金以三百元折算一日確定，復於八十六年六月二
    十五日易科罰金執行完畢（尚不構成累犯）；而丁○○係乙○○之母，與甲○○
    係婆媳關係，本即相處不睦，因甲○○時常勸止丁○○與乙○○之友人丙○○及
    綽號「長腳琴」（起訴書載為阿琴）之不詳姓名成年女子，在其高雄縣鳳山市○○路九十巷二十五號住處打麻將，另丁○○、丙○○及「長腳琴」等三人復不滿
    甲○○指丙○○與乙○○有染，雙方更生怨隙。嗣於八十七年五月十六日上午九
    時至十一時間某時，在高雄縣鳳山市○○路九十巷二十五號三樓，因甲○○不同
    意乙○○從事保險行業，再加上前開彼此間之不滿情緒，丁○○、丙○○及「長
    腳琴」遂與甲○○發生爭執，渠丁○○、丙○○及「長腳琴」等三人竟基於共同
    之犯意連絡，出手圍毆甲○○，致甲○○受有左胸部挫擦傷（二×一公分）、左
    上臂挫擦傷（一×一公分）、左手姆指挫擦傷（０‧五×０‧一公分）、右上臂
    挫擦傷（六×一公分）、左足部挫擦傷（四×一公分）等傷害。而乙○○復與甲○○為上開事情雙方發生爭執，乙○○竟基於傷害之概括犯意，先於八十七年五
    月十六日晚上九時至十一時許間某時，在其上開住處，出手毆打甲○○；繼於同
    年月十七日下午二時至五時間某時，在上開處所，復出手毆打甲○○，致甲○○
    受有右手背腫脹（三×二公分）、左手臂紅腫（九‧五×五公分）、左上肩腫脹
    （六×五公分）之傷害。
三、案經甲○○訴請臺灣高雄地方法院檢察署檢察官偵查起訴。
    理  由
一、訊據上訴人即被告乙○○、丁○○、丙○○等三人均矢口否認有何傷害告訴人甲○○之犯行；被告乙○○辯稱：伊根本沒打甲○○，伊父親趙式之記憶不清楚，
    其證詞不得為證據云云；被告丁○○辯稱：伊沒有打甲○○云云；被告丙○○辯
    稱：伊係於八十七年五月十六日下午才到乙○○住處與之洽談保險事宜，幾點到
    已不清楚，談完事後就離開了，並無毆打甲○○云云。惟查：
    （一）被告乙○○、丁○○、丙○○等三人之右揭犯罪事實，業據告訴人甲○○
          迭於檢察官偵查及原審審理中堅指不移，而告訴人甲○○先後所受之傷害
          ，並有診斷書二紙可稽。觀之卷附二紙診斷證明書所載告訴人之傷勢，遍
          及胸部及手部等部位，應非自行碰撞可得。
    （二）證人趙式之（即被告丁○○之夫、被告乙○○之父）於原審審理時證述稱
          ：「被告等與甲○○有發生拉扯（指八十七年五月十六日），但沒有打，
          只有拉扯，我把她們勸解開來」等語（見原審卷第六十四頁反面、第六十
          五頁），被告丁○○、丙○○既與告訴人發生拉扯，即難謂無傷害之事實
          。雖被告乙○○於原審審理時供稱：其父趙式之神智已不清楚，於本院調
          查時供稱：其父親趙式之記憶不清楚；但原審於八十八年十二月六日審理
          時訊問證人趙式之時，證人趙式之第一句話隨即回答稱：沒有這回事，根
          本都沒有打（見原審卷第六十四頁反面）。如證人趙式之之神智已不清楚
          ，則何以仍能如此明確答覆、且為有利被告等人之陳述，況證人趙式之當
          時之證詞，亦僅陳稱彼此間確有拉扯而已，並未直陳被告等人毆打告訴人
          甲○○，自合於正常人所為之證詞，且復無其他證據足以證明證人趙式之
          當時確屬神智不清，尚難因此即謂證人趙式之因神智不清，而認其證詞不
          得採為認定被告等人之證據，被告乙○○所辯即不足採信。
    （三）證人顏素真（即被告丙○○之堂妹）於檢察官偵查時結證稱：「當天我們
          在討論保險業務，甲○○不希望乙○○做保險業，甲○○不高興，有吵架
          」等語（見偵卷第二十六頁）；繼於原審審理時結證稱：「那天我們根本
          沒有打牌」（見原審卷第六十五頁）；因顏素真係被告丙○○之至親，其
          證詞不免有所迴護，是其證詞尚難為有利被告等人之證據。另被告丙○○
          係被告乙○○之保險客戶，業據被告丙○○供述在卷，而證人顏素真既證
          稱當時係在討論保險業務，由其上開證述，顯係指被告丙○○當時在場，
          則被告丙○○所辯伊係在八十七年五月十六日下午始到乙○○住處，尚不
          足採信。
    （四）被告乙○○前即曾於八十五年八月十四日因毆打告訴人，經臺灣高雄地方
          法院認傷害罪成立，而判處拘役五十日確定，並於八十六年六月二十五日
          執行完畢，有臺灣高雄地方法院八十五年度易字第六六０八號判決一紙暨
          本院被告全國前案紀錄表各一紙附卷可查（見偵查卷第三十九頁），雖不
          足為本件傷害罪之直接證據，但顯見被告乙○○確有對告訴人施以暴力之
          傾向，亦堪佐證告訴人此部分之指訴為真實。
    （五）綜上所述，被告乙○○、丁○○、丙○○等人所辯，均係嗣後卸責之詞，
          不足採信，本件事證明確，被告乙○○、丁○○、丙○○之犯行均堪予認
          定。
二、核被告乙○○、丁○○、丙○○等人所為均係犯刑法第二百七十七條第一項之普
    通傷害罪，被告丁○○與丙○○二人就上開犯行與綽號「長腳琴」不詳姓名成年
    女子間，有犯意連絡及行為分擔，均係共同正犯。被告乙○○所為先後二次犯行
    ，時間緊接，犯罪構成要件相同，顯係出於概括之犯意為之，為連續犯，應依刑
    法第五十六條之規定以一罪論。公訴人認係接續犯，尚有未洽。
三、原審引用刑法第二十八條、第五十六條、第二百七十七條第一項、第四十一條、
    罰金罰鍰提高標準條例第一條前段、第二條之規定，並審酌被告乙○○、丁○○
    、丙○○等人僅因細故即施以暴力，所為殊不可取，且被告乙○○曾因傷害案件
    ，經判處罪刑確定，並執行完畢，復不知謹慎，再罹相同罪質之本件傷害罪刑章
    ，且渠等犯後均否認犯行，尚無悔悟之意，及告訴人所受傷害尚屬有限等一切情
    狀，對被告乙○○量處有期徒刑三月，對被告丁○○、丙○○各量處拘役三十日
    ，並均諭知易科罰金之折算標準。其認事用法均無違誤，量刑亦甚允當。上訴人
    即被告乙○○、丁○○、丙○○等人空言上訴，否認犯行，即無理由，應予駁回
    。
據上論斷，應依刑事訴訟法第三百六十八條，判決如主文。
本案經檢察官陳國全到庭執行職務。
中      華      民      國    八十九    年      二      月    二十九    日
                              臺灣高等法院高雄分院刑事第五庭
                                  審判長法官  吳水木
                                        法官  惠光霞
                                        法官  陳朱貴
右正本證明與原本無異。
不得上訴。
                                      書記官  洪梅枝
中    華    民    國     八十九     年       三       月        二      日
附錄本判決論罪科刑法條全文：
刑法第二百七十七條第一項：
傷害人之身體或健康者，處三年以下有期徒刑，拘役或一千元以下罰金。
                                                                        Ｆ


司法院資訊處製作；財團法人民間司法改革基金會備份。
